臺灣臺北地方法院交通事件裁定　　　　　　　　　九十二年度交聲字第一五五二號
　 原處分機關　臺北市交通事件裁決所
　 異　議　人
　 即受處分人　甲○○
右列受處分人因違反道路交通管理處罰條例事件，對於臺北市交通事件裁決所九十二
年十一月二十五日所為之處分（原處分：北市裁三字第裁二二─ＡＢＸ七三五○四六
號），聲明異議，本院裁定如左：
    主  文
異議駁回。
    理  由
一、按汽車，係指在道路上不依軌道或電力架線而以原動機行駛之車輛（包括機器腳
    踏車），道路交通安全規則第二條第一項第一款定有明文。次按汽車駕駛人，駕
    駛汽車肇事致人受傷或死亡，應即採取救護或其他必要措施，並向警察機關報告
    ，不得駛離，違者吊扣其駕照三個月至六個月，逃逸者吊銷駕駛執照；又汽車駕
    駛人，曾依第二十七條第二項、第二十九條之二第四項、第三十五條第一項、第
    二項後段、第三項後段、第三十七條第二項、第五十四條、第六十一條第一項第
    一款、第二款、第六十二條第一項之規定吊銷駕駛執照者，終身不得考領駕駛執
    照，道路交通管理處罰條例第六十二條第一項、第六十七條第一項規定甚明。
二、本件異議人即受處分人甲○○於民國九十二年八月二十二日上午十時四十五分許
    ，駕駛車牌號碼ＬＯＷ─七九六號重型機車，沿臺北市○○○路○段南向北方向
    行駛至臺北市中山區○○○路○段一三五巷口時，與沿同向行駛而來由駕駛人乙
    ○○所駕駛之車牌號碼ＷＥＷ─八五○號輕型機車發生擦撞，異議人上開機車腳
    踏板處並擦撞乙○○之右腳而肇事，致乙○○受有右下肢多處擦傷（面積六乘以
    二公分、三乘以一公分、二乘以一公分）之傷害。異議人肇事致乙○○受傷後，
    未採取救護或其他必要措施，亦未向警察機關報告，即駛離，經乙○○記下異議
    人上開機車之車牌號碼，向臺北市政府警察局中山分局報案，該局於調查後掣單
    舉發，嗣經臺北市交通事件裁決所以異議人違反道路交通管理處罰條例第六十二
    條第一項、第六十七條第一項規定，裁處吊銷駕駛執照，終身禁考之事實，有臺
    北市政府警察局北市警交大字第ＡＢＸ─七三五○四六號舉發違反道路交通管理
    事件通知單、臺北市交通事件裁決所北市裁三字第裁二二─ＡＢＸ七三五○四六
    號違反道路交通管理事件裁決書、臺北市政府警察局中山分局交通分隊道路交通
    事故現場圖、道路交通事故調查報告表、道路交通事故補充資料表、交通事故談
    話紀錄表及馬偕紀念醫院診斷證明書等影本各一件存卷可憑。
三、本件異議人固坦承於右揭時、地與乙○○駕駛之車牌號碼ＷＥＷ─八五○號輕型
    機車發生碰撞之事實，惟辯稱：當日係因乙○○所騎機車未保持安全距離致機車
    把手碰撞上伊所騎機車之把手，其並未肇事，如雙方把手碰撞即係肇事，肇事人
    應是乙○○。且雙方機車相互碰撞後，雙方不僅身體上未受任何之傷害，且機車
    亦未有任何之毀損，則在無人受傷之情況下，並無依法採取救護或其他必要措施
    ，並向警察機關報告之義務云云。
四、按道路交通管理處罰條例第六十二條第一項規定：「汽車駕駛人，駕駛汽車肇事
    致人受傷或死亡，應即採取救護或其他必要措施，並向警察機關報告，不得駛離
    」旨在增進行車安全、保護他人權益，以維持社會秩序。蓋道路交通事故發生後
    ，有受傷或死亡之情形者，應即時救護或採必要之措施，以防損害範圍之擴大。
    如駕駛人於肇事後，隨即駕車逃離現場，不僅使肇事責任認定困難，更可能使受
    傷之人喪失生命，自有從嚴處理之必要，司法院大法官會議釋字第二八四號解釋
　　可資參照。又同條例第六十七條第一項規定：「汽車駕駛人，曾依... 第六十
    二條第一項之規定吊銷駕駛執照者，終身不得考領駕駛執照。」，該規定係為維
    護車禍事故受害人生命安全、身體健康必要之公共政策，且在責令汽車駕駛人善
    盡行車安全之社會責任，屬維持社會秩序及增進公共利益所必要，司法院大法官
    會議釋字第五三一號號解釋可資參照。職是之故，汽車駕駛人駕駛汽車發生交通
    事故，不論其責任之歸屬為何，即有義務留在肇事現場，採取救護或其他必要措
    施，並向警察機關報告，以保護他人權益，並釐清肇事責任，自不待言。
五、經查：
  (一)證人乙○○於右揭時地因所騎乘之機車與異議人之機車碰撞，而後異議人又將機
    車往前騎，致異議人機車腳踏板處擦撞乙○○之右腳而肇事，乙○○因此受有右
    下肢多處擦傷（面積六乘以二公分、三乘以一公分、二乘以一公分）之之事實，
    業據證人乙○○於本院調查時結證甚詳（見本院九十三年四月十四日訊問筆錄）
    ，復有馬偕紀念醫院診斷證明書影本一紙附卷可稽。而參以證人乙○○與異議人
    素不相識，並無怨隙，且異議人已於九十二年十二月十五日賠償一萬二千元達成
    和解，經證人乙○○撤回過失傷害案件之告訴，此據異議人於本院調查時供明在
    卷（見本院右揭訊問筆錄），並有民眾請求警察機關撤回原告訴案件申請書、和
    解書影本各一紙存卷足佐（見九十三年偵字第一五七三號偵查卷），則證人乙○
    ○應無設詞故意誣攀異議人之理，是其證詞應堪採信。從而，證人乙○○遭異議
    人騎乘機車擦撞右腳而致傷之事實，堪以認定。
  (二)其次，證人乙○○發現其右腳遭異議人騎乘機車撞傷而流血時，曾告知異議人，
    惟異議人未予理會即騎機車離去之事實，經證人乙○○於本院調查時結證稱：伊
    發現腳流血時，有叫異議人，並跟異議人說「我的腳都流血了，你要不要下來看
    一下」，當時異議人正停在伊正前方，但完全不理會，又往前騎到中山北路與南
    京東路口，待轉到南京東路上，伊又跟上去，當時是紅燈，伊就騎到異議人身邊
    ，當時其穿七分褲，就用手比給異議人看，說伊腳已經在流血了，叫他要不要停
    下來，異議人也往伊的腳方向看，有看到伊腳在流血，當時異議人一直怪伊說他
    沒有錯，還是不理會，就往前騎走等語（見本院右揭訊問筆錄）；另參以異議人
    於另案檢察官偵查時供稱：（是否知道發生車禍後，被害人追你？）知道，他擋
    在前面等語（見九十三年偵字第一五七三號偵查卷所附九十三年二月三日偵訊筆
    錄），足徵證人乙○○確有追蹤異議人並告知異議人其右腳受傷之事實。則異議
    人於肇事後，既知乙○○右腳受傷，依法自有採取救護或其他必要措施，並向警
    察機關報告之義務，異議人卻不循此途，逕自離去，顯然違反道路交通管理處罰
    條例第六十二條第一項之規定。是異議人以上開情詞置辯，不足採信。從而原處
    分機關據以依法處分，核無違誤，本件異議為無理由，應予駁回。
據上論斷，應依道路交通案件處理辦法第十九條，裁定如主文。
中　　　華　　　民　　　國　　　九十三　　　年　　四　　月　　　三十　　日
                                      臺灣臺北地方法院交通法庭
                                          法　官  張筱琪
右正本證明與原本無異
如不服本裁定應於送達後五日內向本院提出抗告狀
                                          書記官  林佳蘋
中　　　華　　　民　　　國　　九十三　　年　　　五　　　月　　　六　　　日
